【裁判字號】    98,中簡上,616
【裁判日期】    980708
【裁判案由】    詐欺
【裁判全文】
臺灣臺中地方法院刑事判決  98年度中簡上字第616號
上  訴  人  臺灣臺中地方法院檢察署檢察官
被      告  丙○○
上列上訴人因被告詐欺案件，不服本院臺中簡易庭九十八年度中
簡字第一三八六號中華民國九十八年四月二十四日第一審簡易判
決（聲請案號：臺灣臺中地方法院檢察署九十八年度偵字第八○
五二號及檢察官移送併辦：九十八年度偵字第一三七四五號、第
一四二三九號），提起上訴，本院判決如下：
    主    文
原判決撤銷。
丙○○幫助意圖為自己不法之所有，以詐術使人將本人之物交付
，處有期徒刑參月，如易科罰金，以新臺幣壹仟元折算壹日。
    犯罪事實
一、丙○○預見將其申請之行動電話門號ＳＩＭ卡提供予不詳之
    成年人使用，足供他人作為詐欺取財之工具，竟仍基於幫助
    他人犯罪之不確定故意，於民國九十七年十月二十八日，向
    威寶電信股份有限公司申請之行動電話000000000
    0號門號ＳＩＭ卡後，在臺中市○○路某處，以新臺幣（下
    同）三千元之價格，販售予「李岳聲」（另案由檢察官偵辦
    中），容任他人作為詐欺取財之工具。「李岳聲」所屬之詐
    騙集團成員隨即意圖為自己或他人不法之所有，並基於詐欺
    取財之犯意：
  (一)在雅虎奇摩拍賣網站上，偽以賣家齊菲ｌｅｏｍａｒｇｉ之
    名義與帳號，虛偽刊登拍賣沙發一組、茶几及腳椅一張，並
    留下上開行動電話0000000000號門號作為聯絡電
    話。嗣甲○○於九十七年十一月二十八日十七時許，在臺北
    市○○區○○路五段七號三九號之公司內，上網瀏覽到上開
    訊息，陷於錯誤，而以一萬元得標，遂於同日二十時九分許
    ，匯款一萬元至賣家指定之許倉誠（另案由臺灣臺東地方法
    院檢察署檢察官偵查中）所有之國泰世華商業銀行臺東分行
    帳號000000000000000號帳戶內。甲○○於
    同日二十二時八分許，以上揭行動電話聯絡賣家，賣家之親
    友表示賣家不在，甲○○復於翌日中午十二時許，以前揭電
    話門號聯絡賣家，仍無回應，並接到雅虎奇摩拍賣網站之電
    子郵件通知該拍賣網路帳戶涉嫌詐欺已遭停權，始知受騙，
    而報警循線查獲。
  (二)在雅虎奇摩網站上，虛偽刊登拍賣江蕙演唱會門票二張，並
    留下上開行動電話0000000000號門號作為聯絡電
    話。嗣丁○○於九十七年十月二十八日二十時許，在其位於
    臺北市中山區○○○路○段八三號二樓之二八號住處上網，
    瀏覽到上開訊息，陷於錯誤，而以三千五百元得標，遂於翌
    日上午八時三分許，在臺北松山機場自動櫃員機，匯款三千
    五百元至賣家指定之許倉誠之前揭帳戶內，賣家表示將於九
    十七年十二月一日收到門票，惟迄於九十七年十二月四日均
    未收到產品，丁○○與賣家聯絡，均未獲回應，始知受騙，
    並報警循線查獲。
  (三)於九十七年十一月三十日某時許，透過雅虎奇摩拍賣網站，
    刊登出售皮包之訊息，並留下上開行動電話0000000
    000號門號作為聯絡電話，吳榮上於同日獲知上述訊息，
    誤認確有其事，而以一萬三千五百元下標購買，並於翌日，
    以網路轉帳之方式匯款一萬三千五百元至詐騙集團所指定之
    李漢堂（另案由臺灣板橋地方法院檢察署檢察官偵查中）於
    星展銀行林口分行所開設之「000000000000」
    號帳戶內。事後吳榮上因未收到所購買皮包，始知受騙。
二、案經甲○○告訴暨臺北市政府警察局文山第一分局報告臺灣
    臺北地方法院檢察署呈請臺灣高等法院檢察署核轉臺灣臺中
    地方法院檢察署偵查後聲請以簡易判決處刑及吳榮上訴由高
    雄市政府警察局鼓山分局報告臺灣高雄地方法院檢察署呈請
    臺灣高等法院檢察署移轉臺灣臺中地方法院檢察署檢察官移
    送併辦。
    理  由
一、被告丙○○經合法傳喚，無正當理由不到庭，爰不待其陳述
    而依法一造辯論逕行判決。
二、訊據被告丙○○於臺灣臺北地方法院檢察署檢察官偵訊時已
    自白不諱，核與告訴人甲○○、丁○○及吳榮上之指訴，證
    人李岳聲之證述之情節相符，並有被告丙○○上開行動電話
    門號0000000000號之通聯調閱查詢單一份、  國
    泰世華銀行臺東分行000000000000000號帳
    戶之開戶資料、交易明細表各一份、告訴人甲○○、被害人
    丁○○自動櫃員機交易明細共二紙、雅虎奇摩拍賣網站網頁
    資料一份、拍賣網頁資料、李漢堂於星展銀行林口分行所開
    設之「000000000000」號帳戶開戶資料及交易
    明細一份、通聯調閱查詢單一份、扣案之ＳＩＭ卡、存摺、
    帳冊、人頭證件影本、行動電話申請書等在卷可資佐證。按
    刑法第十三條所稱之故意本有直接故意（確定故意）與間接
    故意（不確定故意）之別，條文中「行為人對於構成犯罪之
    事實，明知並有意使其發生者」為直接故意，至於「行為人
    對於構成犯罪之事實，預見其發生而其發生並不違背其本意
    者」則屬間接故意；又間接故意與有認識的過失（又稱疏虞
    過失）之區別，在於二者對構成犯罪之事實雖均預見其能發
    生，但前者對其發生並不違背其本意，後者則確信其不發生
    。而一般電話門號之申請甚為簡易方便，如係基於正當用途
    而有使用電話門號之必要，通常需用人得以自己名義申請辦
    理即可，本無借用他人電話門號作為掩飾身份之必要。倘該
    名取得電話門號之人非將被告提供之電話門號作為犯罪之不
    法用途，豈須向被告收取電話門號供己使用？又被告率將自
    己所有電話門號交予他人使用，衡之常情，如此乖離常態之
    交易行為，就一般具有相當社會經驗之人而言，當可輕易預
    見該人取得電話門號係供作非法使用。再者，蒐集他人電話
    門號作為被害人聯繫之媒介，用以隱匿真正犯罪者身份之犯
    罪模式，多係用於詐欺取財之犯罪，此乃一般使用人頭帳戶
    常見之非法利用類型，復經大眾傳播媒體再三披露，被告亦
    無從諉為不知。則被告提供之電話門號嗣經他人用於詐欺取
    財之不法用途，此種犯罪手法仍未逸脫於被告幫助他人犯罪
    意思之外，即屬被告所預見。而被告提供電話門號在先，縱
    已得悉可能作為上開犯罪用途，卻又容任該項犯罪行為之繼
    續實現，毫無積極取回前揭物品或其他主觀上認為不致發生
    該項犯罪結果之確信，足徵前揭犯罪行為自仍不違其本意，
    被告應具有幫助他人詐欺取財犯罪之間接故意，殆無疑義。
    被告於偵查中自白犯罪，應與事實相符，而足堪採信。因而
    認本案事證明確，被告犯行，應堪認定。
三、查被告丙○○提供其所申辦之行動電話門號予詐欺集團成員
    以為詐欺取財所用，係基於幫助他人詐欺取財之犯意，且所
    為屬詐欺取財罪構成要件以外之行為，故核被告所為，係犯
    刑法第三十條第一項前段、刑法第三百三十九條第一項之幫
    助詐欺取財既遂罪，應依刑法第三十條第二項之規定，按正
    犯之刑度，減輕其刑。被告以一幫助詐欺之行為，使得詐欺
    集團分別詐騙被害人甲○○、丁○○、吳榮上，為一行為觸
    犯數罪名而侵害數法益之想像競合犯，應依刑法第五十五條
    規定，從一重（其中吳榮上賢遭詐騙一萬三千五百元數額最
    高，認幫助該次詐欺犯行情節較重）處斷。公訴人雖僅起訴
    被告提供上開電話門號予詐欺集團成員幫助詐欺被害人甲○○、丁○○部分之幫助詐欺犯行，就被告提供上電話門號予
    詐欺集團成員幫助詐欺被害人吳榮上部分之幫助詐欺犯行則
    未經起訴，惟該未經起訴部分犯行，既與起訴事實有裁判上
    一罪關係，為起訴效力所及，復經檢察官移送併辦（九十八
    年度偵字第一三七四五號，另九十八年度偵字第一四二三九
    號與已起訴部分為同一事實），本院自應併予審理，附此敘
    明。原審予以論罪科刑，固非無見，惟原審既未及審酌前開
    被告經移送併辦部分之犯罪事實，容有未洽，檢察官就此部
    分提起上訴（檢察官原上訴理由係以被告提供電話門號，幫
    助詐欺集團詐欺被害人吳宜樺，惟此部分並非原檢察官起訴
    範圍，且迄於本院辯論終結前檢察官並未就此部分之犯罪事
    實移請本院併予審理，亦未將相關卷證資料送由本院調查，
    本院自無從審究。又關於上開檢察官移請併辦【被害人吳榮
    上部分】，檢察官原上訴理由並未包含檢察官移請併辦部分
    ，惟業經蒞庭檢察官本於檢察一體於本院九十八年七月一日
    審理時當庭擴充此部分之上訴理由，本院自當審究，附此敘
    明），為有理由，應由本院撤銷改判。爰審酌被告提供行動
    電話門號供他人非法使用，惡性非輕，其所為助長犯罪風氣
    ，幫助犯罪者隱匿真實身分，增加檢警犯罪偵查之困難性，
    不肖之徒，則爭相仿效，藉此手段詐財，日益猖獗，致使受
    害民眾不斷增加，若不針對提供人頭電話門號者，予以適度
    之刑罰，顯然無法抑制該類型犯罪之發生，犯罪後坦承犯行
    、態度尚稱良好等一切情狀，量處如主文所示之刑，並諭知
    易科罰金之折算標準，以資懲儆。
據上論斷，應依刑事訴訟法第四百五十五條之一第三項、第三百
七十一條、第三百六十九條第一項前段、第三百六十四條、第二
百九十九條第一項前段，刑法第三十條第一項前段、第二項、第
三百三十九條第一項、第五十五條、第四十一條第一項前段，刑
法施行法第一條之一第一項、第二項前段，判決如主文。
本案經檢察官乙○○到庭執行職務。
中    華    民    國    98    年    7     月    8     日
              刑事第十七庭  審判長法  官  高文崇
                                  法  官  洪堯讚
                                  法  官  張清洲
以上正本證明與原本無異。
不得上訴。
                                  書記官  詹東益
中    華    民    國    98    年    7     月    8     日
附錄論罪科刑法條
中華民國刑法第30條
（幫助犯及其處罰）
幫助他人實行犯罪行為者，為幫助犯。雖他人不知幫助之情者，
亦同。
幫助犯之處罰，得按正犯之刑減輕之。
中華民國刑法第339條
（普通詐欺罪）
意圖為自己或第三人不法之所有，以詐術使人將本人或第三人之
物交付者，處5年以下有期徒刑、拘役或科或併科1千元以下罰金
。
以前項方法得財產上不法之利益或使第三人得之者，亦同。
前二項之未遂犯罰之。


司法院資訊處製作；財團法人民間司法改革基金會備份。
